【裁判字號】    94,訴,3692
【裁判日期】    950119
【裁判案由】    強盜等
【裁判全文】
臺灣臺中地方法院刑事判決              94年度訴字第3692號
公  訴  人  臺灣臺中地方法院檢察署檢察官
被      告  甲○○
                    （於臺中看守所羈押中）
指定辯護人  本院公設辯護人乙○○
上列被告因強盜等案件，經檢察官提起公訴（九十四年度偵字第
一七三○九號），本院判決如下：
    主    文
甲○○連續意圖為自己不法之所有，而搶奪他人之動產，累犯，
處有期徒刑貳年陸月。又共同連續意圖為自己不法之所有，攜帶
兇器，以脅迫至使不能抗拒，而取他人之物，累犯，處有期徒刑
柒年捌月；扣案之榔頭壹支，沒收。應執行有期徒刑拾年；扣案
之榔頭壹支，沒收。
    犯罪事實
一、甲○○前因竊盜案件，經本院以九十一年度中簡字第一六九
    一號判決處以有期徒刑三月，如易科罰金，以銀元三百元折
    算一日，又因搶奪案件，經本院以九十一年度訴字第二四四
    二號判決處以有期徒刑二年四月確定，兩案再由本院以九十
    二年度聲字第一一二三號裁定合併應執行有期徒刑二年五月
    確定，入監服刑後，於民國九十三年八月二日假釋付保護管
    束，於九十四年二月十八日保護管束期滿以執行完畢論。詎
    其仍不知悔改，竟基於意圖為自己不法所有之概括犯意，於
    下列時、地，連續為下列之行為：
  (一)於九十四年七月十三日凌晨三時三十分許，在臺中市○○區
    ○○路二段四巷二弄六二號前，見劉盈枝獨自一人行走，乃
    趁其不及防備之際，徒手搶奪劉盈枝所有之手提包一個，內
    有現金新臺幣（下同）四千餘元、信用卡二張、國民身分證
    一張、提款卡一張、機車駕駛執照一張等物，得手後逃逸。
  (二)於同年七月二十六日凌晨二時四十分許，在臺中市○○區○○路與安順北二街口，見鄭靜怡獨自一人行走，乃趁其不及
    防備之際，徒手搶奪鄭靜怡所有之咖啡色皮包一個（內有現
    金三千五百元），得手後逃逸。
  (三)於同年九月十三日下午二時三十分許，在臺中市○區○○路
    與東光路口，趁楊家琪坐在車上駕駛座不及防備之際，打開
    其所駕駛車輛之右前車門，徒手搶奪楊家琪所有置於車內之
    咖啡色皮包一個（內有現金一萬元、信用卡七張、提款卡一
    張、國民身分證一張、駕駛執照一張、健保卡一張），得手
    後逃逸。
二、甲○○另基於意圖為自己不法所有之概括犯意，於下列時、
    地，連續為下列行為：
  (一)於九十四年六月十四日下午一時十分許，手持客觀上得為兇
    器之不明刀械（未扣案），進入位在臺中市○區○○路三三
    四號之店家內，要脅何絹交出金錢，至使何絹不能抗拒
    而交付現金五千元予甲○○，甲○○得手後旋逃離現場。
  (二)於九十四年十月二十三日晚間十時三十分許，因郭維德（併
    由本院另案審理中）提議強盜便利商店財物，甲○○竟與郭
    維德共同基於意圖為自己不法所有之概括犯意聯絡，並承前
    之意圖為自己不法所有之概括犯意，為求能於強盜後迅速逃
    離現場，而在臺中縣太平市○○街七五號前，由郭維德持其
    所有之自備鑰匙（未扣案）竊取江永芳所有車號ＵＦＮ－八
    一九號輕型機車，甲○○則在一旁把風，得手後由甲○○騎
    駛該機車後載郭維德四處尋找下手目標，於行經臺中市北屯
    區○○○街附近之土地公廟時，郭維德撿拾他人棄置於地上
    客觀上可資為兇器使用之榔頭一支，以之為作案工具。殆於
    同日晚間十一時五十分許，甲○○將該機車停放在臺中市○○區○○路一段一四六之一號之「萊爾富便利商店」外準備
    接應，由郭維德手持上開榔頭入內，向店員丙○○大喊「搶
    劫」，並要脅丙○○將收銀機打開，致使丙○○無法抗拒而
    打開收銀機後，郭維德即進入櫃檯內將收銀機內之現金二千
    五百元取走，旋出店門坐上甲○○所接應之上開機車後，雙
    雙逃離現場。
  (三)甲○○與郭維德承前之概括犯意聯絡，又於九十四年十月二
    十四日凌晨一時許，在臺中縣太平市○○路四九九巷十弄口
    ，由郭維德以上開自備鑰匙竊取廖明宗所有由其母蔡翎湄所
    使用之車牌號碼ＪＲＦ－九五三號重型機車，甲○○則在一
    旁把風，得手後由甲○○騎駛該機車後載郭維德再度四處尋
    找下手目標。殆於同日凌晨一時二十四分許，甲○○將該機
    車停放在臺中市○○區○○路二段三五號之「ＯＫ便利商店
    」外準備接應，由郭維德手持上開榔頭入內，向店員丁○○
    大喊「搶劫」，並要脅丁○○將收銀機打開，致使丁○○無
    法抗拒而打開收銀機後，郭維德即進入櫃檯內將收銀機內之
    現金二千零五十元取走，旋出店門坐上甲○○所接應之上開
    機車後，雙雙逃離現場。嗣於九十四年十月二十四日凌晨一
    時三十七分許，為警循線查獲，並扣得紅色半罩式安全帽一
    頂，及郭維德所有供犯強盜案件所用之上開榔頭一支。
二、案經臺中市警察局第五分局報請臺灣臺中地方法院檢察署檢
    察官偵查起訴。
    理    由
一、上開事實，業據被告甲○○於本院審理時坦承不諱，核與被
    害人劉盈枝、鄭靜怡、楊家琪、何絹、江永芳、丙○○、
    蔡翎湄、丁○○指述情節，及共犯郭維德供述情節相符，有
    各該份警詢及偵查筆錄在卷可稽，並有臺中市警察局第五分
    局搜索扣押筆錄三份、贓物認領保管單四紙、臺中縣警察局
    受理刑事案件報案三聯單一紙、照片二十一幀附卷可稽，復
    有上開榔頭一支扣案可資佐證，足見被告自白與事實相符，
    本案事證明確，其犯行洵堪認定，應依法論科。
二、按所謂兇器，其種類並無限制，凡客觀上足以對人之生命、
    身體、安全構成威脅，具有危險性之兇器為已足，並不以攜
    帶之初有行兇之意圖為必要（最高法院七十九年度臺上字第
    五二五三號判例意旨參照）；查被告與共犯郭維德於犯罪事
    實欄二(二)、(三)所持之榔頭一支，依據警卷第五十頁相片所示
    ，前端為沉重堅硬鐵器，而被告於犯罪事實欄二(一)所持之不
    明刀械，雖未扣案，惟刀械均可造成人體傷害其明，故均係
    客觀上足以傷害人之生命、身體之兇器無訛。是核被告如犯
    罪事實欄一(一)至(三)之所為，係犯刑法第三百二十五條第一項
    之搶奪罪；被告如犯罪事實欄二(一)之所為，係犯強盜罪而有
    刑法第三百二十一條第一項第三款之情形，應論以同法第三
    百三十條第一項攜帶兇器強盜罪；被告如犯罪事實欄二(二)、
    (三)之所為，係犯刑法第三百二十條第一項普通竊盜罪，及犯
    強盜罪而有刑法第三百二十一條第一項第三款之情形，應論
    以同法第三百三十條第一項攜帶兇器強盜罪。被告與共犯郭
    維德二人就犯罪事實欄二(二)、(三)所示之竊盜及加重強盜犯行
    ，均有犯意之聯絡及行為之分擔，為共同正犯。被告先後多
    次搶奪、竊盜及加重強盜犯行，均分別時間緊接，手段同一
    ，各觸犯構成要件相同之罪名，顯係基於概括犯意反覆為之
    ，為連續犯，依刑法第五十六條規定，各以一罪論，並均加
    重其刑。被告所犯共同連續加重強盜罪與共同連續竊盜罪間
    ，均有方法目的之牽連關係，依刑法第五十五條之規定，從
    一重以共同連續加重強盜罪論處。而被告所犯前開連續搶奪
    、共同連續強盜二罪間，犯意個別，行為互殊，應予分論併
    罰。被告前因竊盜案件，經本院以九十一年度中簡字第一六
    九一號判決處以有期徒刑三月，如易科罰金，以銀元三百元
    折算一日，又因搶奪案件，經本院以九十一年度訴字第二四
    四二號判決處以有期徒刑二年四月確定，兩案再由本院以九
    十二年度聲字第一一二三號裁定合併應執行有期徒刑二年五
    月確定，入監服刑後，於九十三年八月二日假釋付保護管束
    ，於九十四年二月十八日保護管束期滿以執行完畢論，有臺
    灣高等法院被告前案紀錄表及臺灣臺中地方法院檢察署刑案
    資料查註紀錄表附卷可稽，被告前受有期徒刑執行完畢，五
    年以內再犯本件有期徒刑以上之罪，為累犯，應依刑法第四
    十七條規定加重其刑，並與前開連續犯加重規定，均遞加重
    之。爰審酌被告前曾犯上開搶奪、竊盜案件，素行堪認不佳
    ，且其年輕力壯，不思以正當途徑獲取財物，圖以搶奪、竊
    盜、強盜財物滿足自己之慾望，造成被害人財產損失及精神
    驚嚇，惡性非輕，惟被告犯後坦認所為，態度尚可，暨其犯
    罪之動機、目的、手段、犯罪所得等一切情狀，對上開二罪
    各量處如主文所示之刑，並合併定其應執行之刑，以示懲儆
    。扣案之榔頭一支，既為共犯郭維德拾得他人棄置不要之物
    ，而為共犯郭維德所有，且係供與被告共犯加重強盜罪所用
    之物，爰依刑法第三十八條第一項第二款之規定，併予諭知
    沒收。至扣案之紅色半罩式安全帽一項，被告否認為其所有
    ，且無證據可資證明係供被告或共犯郭維德犯罪所用之物，
    亦非違禁物，依法不得為沒收之客體；另前開不明刀械及自
    備鑰匙一支，分別為被告及共犯郭維德所有，均係供犯罪所
    用之物，惟未據扣案，復查無其他積極證據足以證明現尚存
    在，為免將來執行困難，不另為沒收之諭知。
據上論斷，應依刑事訴訟法第二百九十九條第一項前段，刑法第
二十八條、第五十六條、第三百二十五條第一項、第三百二十條
第一項、第三百三十條第一項、第三百二十一條第一項第三款、
、第五十五條、第五十一條第五款、第四十七條、第三十八條第
一項第二款，罰金罰鍰提高標準條例第一條前段，判決如主文。
中    華    民    國    95    年    1     月    19    日
                  刑事第十三庭  審判長法  官  陳慧珊
                                      法  官  李秋娟
                                      法  官  黃裕仁
上正本證明與原本無異。
如不服本判決，應於送達後十日內向本院提出上訴狀（須附繕本
），上訴於臺灣高等法院臺中分院。
                                      書記官  王嘉仁
中    華    民    國    95    年    1     月    19    日
附錄論罪科刑法條
刑法第三百二十條第一項
意圖為自己或第三人不法之所有，而竊取他人之動產者，為竊盜
罪，處五年以下有期徒刑、拘役或五百元以下罰金。
刑法第三百二十一條：
犯竊盜罪而有左列情形之一者，處六月以上五年以下有期徒刑：
一  於夜間侵入住宅或有人居住之建築物、船艦，或隱匿其內而
    犯之者。
二  毀越門扇、牆垣或其他安全設備而犯之者。
三  攜帶兇器而犯之者。
四  結夥三人以上而犯之者。
五  乘火災、水災或其他災害之際而犯之者。
六  在車站或埠頭而犯之者。
刑法第三百二十五條第一項
意圖為自己或第三人不法之所有，而搶奪他人之動產者，處六月
以上、五年以下有期徒刑。
刑法第三百三十條第一項：
犯強盜罪而有第三百二十一條第一項各款情形之一者，處七年以
上有期徒刑。


司法院資訊處製作；財團法人民間司法改革基金會備份。
